臺灣士林地方法院民事裁定
110年度家調裁字第32號
聲  請  人  張博彥  
法定代理人  陳郁樺  
非訟代理人  雷皓明律師
複代理人    蘇  萱律師          
            張又仁律師
相  對  人  林愷軒  

法定代理人  林詩涵  
上列當事人間請求確認認領無效事件，本院裁定如下：
    主  文
確認聲請人張博彥（男、民國00年0 月00日生、身分證統一編號
：Z000000000號）於民國108 年12月11日對於相對人林愷軒（男
、民國000 年00月00日生、身分證統一編號：Z000000000號）所
為之認領行為無效。
程序費用由相對人負擔。
    事實及理由
一、本件聲請意旨略以：相對人林愷軒之生母林詩涵於民國108 
    年11月27日產下相對人，聲請人張博彥及林詩涵嗣於同年12
    月11日一同前往臺北○○○○○○○○○辦理認領相對人戶籍登記，
    惟因聲請人與林詩涵均為單眼皮，但相對人確有深邃之雙眼
    皮，聲請人因而於109 年12月15日前往三軍總醫院進行親子
    鑑定，結果認定兩造間不具真實之血緣關係，故聲請人上開
    認領行為應屬無效，惟相對人現戶籍資料仍登記生父為聲請
    人，則兩造間之親子關係存在與否即不明確，致聲請人在私
    法上之地位有受侵害之危險，而此項危險之狀態，既得以確
    認判決將之除去，是聲請人提起本件認領無效訴訟，藉以除
    去不實之認領登記，應認有即受確認判決之法律上利益等語
    ，並聲明：⑴確認聲請人於108 年12月11日，對相對人所為
    之認領行為無效。⑵訴訟費用由相對人負擔。
二、相對人則以：聲請人確實不是相對人之生父，對三軍總醫院
    親子鑑定報告書及診斷證明書均無意見等語，資為答辯。
三、按當事人就不得處分之事項，其解決事件之意思已甚接近或
    對於原因事實之有無不爭執者，得合意聲請法院為裁定。法
    院為前項裁定前，應參酌調解委員之意見及家事調查官之報
    告，依職權調查事實及必要之證據，並就調查結果使當事人
    或知悉之利害關係人有陳述意見之機會。當事人聲請辯論者
    ，應予准許。前二項程序，準用民事訴訟法第一編第二章第
    三節關於訴訟參加之規定。家事事件法第33條定有明文。
　　又因認領而發生婚生子女之效力，須被認領人與認領人間具
    有真實之血緣關係，否則其認領為無效，此時利害關係人均
    得提起認領無效之訴，最高法院86年台上字第1908號判例意
    旨亦可參考。經查，聲請人於108 年12月11日認領相對人為
    其子，相對人目前戶籍資料仍登記生父為聲請人，惟聲請人
    主張兩造間並無真實之血緣關係，則聲請人對於相對人所為
    之認領行為是否無效，已足以影響其等間之親子關係，故聲
    請人提起本件訴訟，於法有據。而聲請人對於相對人所為之
    認領行為是否無效既不明確，此等身分關係不明確之狀態既
    得以確認判決將之除去，是聲請人提起本件認領無效訴訟，
    藉以除去不實之認領登記，堪認本件有即受確認判決之法律
    上利益。又父母子女身分之確定涉及公益，非當事人所得處
    分之事項。相對人對於聲請人主張之上揭原因事實亦不爭執
    ，且兩造於調解時均陳明合意聲請法院為裁定（見本院卷第
    40頁），本院爰依上開規定而為裁定。
四、本件聲請人主張於108 年12月11日認領相對人為其子，惟兩
    造間並不具有真實之父子血緣關係等情，業據提出戶籍謄本
    、非婚生子女認領同意書、三軍總醫院附設民眾診療服務處
    診斷證明書、三軍總醫院附設民眾診療服務處親子鑑定報告
    書件為證，且為相對人所是認，再依上開診斷證明書所載：
    「依據15組染色體以及16個Y 染色體STR DNA 位點之分析結
    果，實務上證明『張博彥（Z000000000）不是林愷軒（Z0000
    00000；108 年11月27日生）的親生父親』」，足見兩造間不
    具有真實血緣之親子關係，堪信聲請人主張之上開事實為真
    正。本件兩造間既無真實之父子血緣關係，已如前述，則聲
    請人於108 年12月11日對相對人所為之認領行為，依法應屬
    無效。從而，聲請人請求確認其對於相對人所為之認領行為
    無效，為有理由，應予准許。
五、依家事事件法第33條、第97條，非訟事件法第21條第2 項，
    民事訴訟法第95條、第78條，裁定如主文。
中　　華　　民　　國　　110 　年　　11　　月　　24　　日
                  家事庭法  官  詹朝傑
以上正本係照原本作成。
如不服本裁定，須於裁定送達後10日內向本院提出抗告狀。
中　　華　　民　　國　　110 　年　　11　　月　　24　　日
　　　　　　　　　　　　書記官  黃郁庭